【裁判字號】    95,裁,1752
【裁判日期】    950810
【裁判案由】    就業服務法
【裁判全文】
最  高  行  政  法  院  裁  定
                                     95年度裁字第01752號
上  訴  人  甲  ○
被 上訴 人  基隆市政府
代  表  人  乙○○
上列當事人間因就業服務法事件，上訴人對於中華民國94年3月1
6日臺北高等行政法院93年度簡字第1343號判決，提起上訴，本
院裁定如下：
    主  文
上訴駁回。
上訴審訴訟費用由上訴人負擔。
    理  由
一、按「對於適用簡易程序之裁判提起上訴或抗告，須經最高行
    政法院許可，且該許可以訴訟事件所涉及之法律見解具有原
    則性為限。」行政訴訟法第235條定有明文。所謂訴訟事件
    涉及之法律見解具有原則性，係指該事件所涉及之法律問題
    意義重大，而有加以闡釋之必要情形而言，如對於行政命令
    是否牴觸法律所為之判斷，或就同類事件所表示之法律見解
    與其他高等行政法院或本院所表示之見解互相牴觸，有由本
    院統一法律上見解或確認其見解之必要情形屬之。
二、本件上訴人自民國93年3月初起至同年月10日止，聘僱他人
    所申請聘僱之泰國籍外國人SITTHIPRAPHA SIRIRAT（下稱Ｓ
    君，護照號碼為L563766；原經核准之僱主為簡乾成）在基
    隆市長庚醫院（下稱長庚醫院）病房內從事照顧上訴人之工
    作，經基隆市警察局第四分局於93年3月10日當場查獲，該
    分局遂以93年4月13日基警分四外字第0930002438號函移由
    被上訴人核處。被上訴人認定上訴人違章事實成立，乃依就
    業服務法第57條第1款及第63條第1項規定，以93年6月14日
    基府社關貳字第0930062200A號違反就業服務法罰鍰案件處
    分書，對上訴人處以罰鍰新臺幣150,000元。上訴人不服提
    起訴願，遭決定駁回，遂提起本件行政訴訟。原判決以：（
    一）本件爭點在於上訴人到底有無「聘僱」Ｓ君，而所謂「
    聘僱」之定義，與民法上之僱傭法律關係近似，簡言之，即
    是「一方在他方指示下服勞務，而他方因此給付報酬作為對
    價，因此在彼此間所形成之具體權利義務」，故本件之判斷
    重點應在於「S君有無接受上訴人之指示而為上訴人提供勞
    務」之事實，至於報酬之具體數額與有無期限約定，均非判
    斷僱傭法律關係是否成立之指標，上訴人對此似有誤會。（
    二）在「受指示服勞務」待證事實之判斷，上訴人雖主張Ｓ
    君只是將來有可能為其工作，所以先到醫院瞭解環境，而因
    為雙方言語不通，所以其無法指示Ｓ君工作，中間如果Ｓ君
    有對其提供服務，也是出於Ｓ君之憐憫協助云云。然查上訴
    人未對為何Ｓ君在長庚醫院處所停留之時間長達7日之久提
    出合理之解釋，衡之一般經驗法則，Ｓ君顯然是受上訴人之
    指示而提供服務，此因「指示」未必一定要以言語為之，何
    況Ｓ君前有僱主，來台已有一段時間，難謂有勞務指示溝通
    上之困難，顯見雙方已成立僱傭之法律關係，故上訴人所辯
    各節均屬避重就輕之詞，諉不足採。（三）就業服務法第57
    條第1款明文禁止非法聘僱未經許可、許可失效或他人所申
    請聘僱之外國人從事工作，旨在保障國民工作權、維持社會
    秩序而避免妨礙本國人之就業機會、勞動條件、國民經濟發
    展及社會安定。故針對聘僱外國人從事工作，立法採申請許
    可制，此揆諸同法第42條之規定亦明。是上訴人如需聘僱外
    國人從事工作，即應依法申請許可。且僱傭關係之確認應依
    人格之從屬性、勞務之對價報酬及其他法令之規定等實質關
    係以判斷勞務給付狀態究屬何種形式，而勞工對於僱主所為
    之工作指示是否有承諾與否之自由、勞工業務遂行過程中有
    無僱主指揮監督、工作地點拘束性之有無、勞務替代性之有
    無，均係判定實質關係之僱傭契約存否之論據。在上訴人承
    認Ｓ君在醫院期間內全日24小時留在醫院，並且幫忙上訴人
    拿菜、買東西，這些勞務之提供在在足以證明雙方之僱傭關
    係存在，是其違章情節顯得確認。從而被上訴人以上訴人違
    反就業服務法第57條第1款之規定，而依同法第63條第1項之
    規定，對上訴人加以處罰，自屬有據，且其罰鍰金額屬法定
    最低額度，自無裁量違法可言，訴願決定予以維持，亦無不
    合。上訴人訴請撤銷，為無理由，應予駁回。
三、上訴人上訴意旨以：（一）依就業服務法第46條第3項及雇
    主聘僱外國人許可及管理辦法第2條第2款規定，「聘僱」係
    以訂立書面勞務契約為必要，並以定期契約為限。故契約書
    面訂立之有無及期限約定與否，均是本件聘僱關係存在之必
    然條件，而非如原判決所稱並非僱傭法律關係存在必要之點
    。（二）依臺灣高等法院花蓮分院87年度上易字第93號及臺
    灣高等法院89年度上易字第1328號判決意旨，他人雖為自己
    服勞務，若無支付一定之對價，即非屬聘僱行為，或僅屬預
    備、未遂之階段。本件上訴人確實未給付給S君任何薪資或
    替代薪資之物品，不論形式或實質上皆無法評價為聘僱行為
    ，更無侵害本國人就業機會之情形，原判決卻認僱傭關係之
    認定不必有一定對價之具體約定，顯違法律平等適用原則等
    語。經核上訴人上訴意旨僅係依其個人主觀之見解，執就業
    服務法對聘僱法律關係之解釋而指摘原判決不當，顯涉原審
    法院證據取捨及認定事實之職權行使；又其所引臺灣高等法
    院花蓮分院87年度上易字第93號及臺灣高等法院89年度上易
    字第1328號判決皆為刑事裁判，而刑事案件與行政爭訟事件
    性質本屬不同，普通法院與行政法院對之各自有審判權，對
    於同一事實於法律之解釋及適用範圍各有其著重之領域，況
    原判決僅謂僱傭契約之報酬約定僅須可得確定即可，不須有
    具體數額之約定，與前開刑事判決見解，亦無不同。故上訴
    人提起上訴，依首揭說明，並無涉及法律見解具有原則性，
    而需由本院加以闡釋之必要，自不應許可，其上訴難謂合法
    ，應予駁回。
四、依行政訴訟法第249條第1項前段、第104條、民事訴訟法第9
    5條、第78條，裁定如主文。
中    華    民    國    95    年    8     月    10    日
                  第五庭審判長法  官  鄭  淑  貞
                              法  官  黃  合  文
                              法  官  吳  明  鴻
                              法  官  林  茂  權
                              法  官  鄭  小  康
以  上  正  本  證  明  與  原  本  無  異
中    華    民    國    95    年    8     月    10    日
                              書記官  郭  育  玎


司法院資訊處製作；財團法人民間司法改革基金會備份。
